【裁判字號】    99,台上,5927
【裁判日期】    990930
【裁判案由】    違反兒童及少年性交易防制條例等罪
【裁判全文】
最高法院刑事判決            九十九年度台上字第五九二七號
上  訴  人  丙  ○
選任辯護人  莊信泰律師
上  訴  人  戊○○
選任辯護人  禎和律師
上  訴  人  乙○○
            丁○○
            甲○○
上列上訴人等因違反兒童及少年性交易防制條例等罪案件，不服
台灣高等法院台南分院中華民國九十九年四月七日第二審判決（
九十八年度上訴字第二一八號，起訴案號：台灣台南地方法院檢
察署九十六年度偵字第一八四六０號，九十七年度偵字第二、一
四六一、一九五九、二五三三、三一八三號），提起上訴，本院
判決如下：
    主  文
上訴駁回。
    理  由
按刑事訴訟法第三百七十七條規定，上訴於第三審法院，非以判
決違背法令為理由，不得為之。是提起第三審上訴，應以原判決
違背法令為理由，係屬法定要件。如果上訴理由書狀並未依據卷
內訴訟資料，具體指摘原判決不適用何種法則或如何適用不當，
或所指摘原判決違法情事，顯與法律規定得為第三審上訴理由之
違法情形，不相適合時，均應認其上訴為違背法律上之程式，予
以駁回。本件原判決綜合全部卷證資料，認上訴人丙○、乙○○
、戊○○、甲○○、丁○○有其事實欄所載之犯行，已詳所憑
之證據與認定之理由。就丙○、乙○○、丁○○否認犯罪之所辯
，認均不足採信，於理由內予以指駁、說明甚詳。因而撤銷第一
審關於丙○於民國九十五年六月間對Ａ女（姓名、年籍詳卷）強
制性交一次、九十五年七月間對Ａ女強制性交一次，乙○○於九
十六年九月間共同圖利使Ａ女性交一次、九十六年十月間共同圖
利使Ａ女性交二次、九十六年十月至同年十二月十八日間某日共
同圖利使Ａ女性交一次，丁○○於九十六年十月至同年十二月十
八日間某日與Ａ女性交一次之科刑判決，改判仍論處丙○犯對未
滿十四歲女子強制性交罪刑，並應於刑之執行前令入相當處所，
施以治療，其期間至治癒為止，但最長不逾三年，及犯對未滿十
四歲女子強制性交罪刑，乙○○共同犯圖利使未滿十八歲之人為
性交，四罪刑，丁○○犯對於未滿十四歲女子為性交罪刑，並維
持第一審論處丙○犯對未滿十四歲之女子強制性交，四罪刑，犯
對未滿十四歲之女子強制猥褻罪刑，乙○○犯對於未滿十四歲女
子為性交罪刑，犯對於未滿十四歲女子強制性交罪刑，戊○○犯
對於未滿十四歲女子為性交，三罪刑，甲○○犯對於未滿十四歲
女子為性交，二罪刑之判決，駁回丙○、乙○○此部分及戊○○
、甲○○、檢察官在第二審之上訴。
(一)、丙○上訴意旨略以：Ａ女指認照片資料為警詢筆錄之一部分
，丙○已否認Ａ女警詢陳述之證據能力，原判決仍援引Ａ女之警
詢指認照片資料為證據，有不適用法則之違誤；Ａ女於警詢陳稱
最後一次性交易在國小六年級，國中之後就不再發生，至第一審
改稱國二時仍與丙○發生性關係，顯然不符而有瑕疵，原判決仍
予採信，即屬違法；Ａ女指認丙○駕駛00－0000自小客車照片、
該車車籍查詢基本資料、溫莎堡汽車旅館之旅客資料卡、住房紀
錄、Ａ女驗傷診斷書及Ａ女個人基本資料查詢結果等證據，均無
法證明丙○是否對Ａ女強制性交，Ａ母（姓名、年籍詳卷）亦證
稱其沒有跟去或沒看到，即無補強證據足以證明丙○犯罪，原判
決偏重Ａ女顯有瑕疵之陳述，有採證違法及理由不備之違失；原
判決附表編號１、(3)、(4)、認定Ｂ女（姓名、年籍詳卷）當場表
明不願意性交，理由欄所引Ａ女、Ｂ女之證述，可知Ｂ女當時並
未反抗，有事實與理由不相一致之矛盾情形；Ｃ女（姓名、年籍
詳卷）於第一審指訴丙○曾將其尿尿的地方伸進去其尿尿的地方
，然查Ｃ女之驗傷診斷書記載「處女膜完整」，可見Ｃ女之指訴
有重大瑕疵，原判決之採證尚非妥適云云。(二)、乙○○上訴理由
略謂：原判決依Ｂ女之指訴及診斷證明書，認Ｂ女之處女膜已非
完整，甚至不排除患有菜花病灶，作為乙○○對Ｂ女強制性交之
依據。然原審未將任何檢體送驗比對，且乙○○未染有菜花病，
是否有對Ｂ女為性交即待查證，原審未予調查，為調查職責未盡
；乙○○受警員偵訊約六小時，惟錄音帶時間不到三分之一，當
時乙○○酒醉意識不清，原判決仍依此警詢筆錄為據，自屬違法
；乙○○或許真有載Ａ女前往性交易，但乙○○未與Ａ女性交，
祇與Ａ母在一起，Ａ女可能受蔡有杉等人影響，將自願性交易以
收取金錢的模式，改稱為被強制性交，Ｂ女、Ｃ女年紀過輕，表
達不清楚，所為陳述係受誘導所致，原審予以採信，尚屬違法云
云。(三)、戊○○上訴理由略稱：戊○○為重度肢障腦殘之人，領
有身心障礙手冊，未曾就學，智識程度極低，無從知悉Ａ女係未
滿十四歲之女子，且主觀上認為以金錢交易之性行為不構成犯罪
，應依刑法第十六條但書規定減輕其刑，又顯有刑法第十九條第
一、二項心智缺陷致不能辨識行為違法或欠缺依其辨識而行為之
能力之情形，原審俱未調查審酌，未傳喚Ａ女作證，僅憑Ａ女於
偵查中未經具結之供述為戊○○犯罪之證據，並非適法云云。(四)
、丁○○上訴意旨略以：原判決理由欄未明丁○○之犯罪情狀
與己○○、戊○○、甲○○有何不同，即判處有期徒刑三年四月
，有濫用裁量權及違反罪刑相當原則之違誤；Ａ女賣淫主要目的
為賺取金錢，其對於收取丁○○給付性交易價金多寡及交予何人
，前後供述不一，究竟有無媒介者「庚○」，亦令人質疑，原審
未予查明，顯有違失云云。(五)、甲○○上訴意旨略云：原判決認
定甲○○明知Ａ女未滿十四歲，然遍閱全部判決，並未發現甲○
○「明知」或「主觀上預見」Ａ女未滿十四歲之理由，亦未說明
依甲○○之生活與知識背景，對以金錢換取性交易之違法性認識
，能否依刑法第十六條但書減輕其刑之理由；甲○○為目不識丁
之獨居寂寞老人，犯後懊悔不已，已具結作證供出乙○○，使全
案得以釐清，竟須服刑三年四月，有情輕法重之虞，原判決不適
用刑法第五十九條減輕其刑，有理由不備之違誤；Ａ女證稱甲○
○知道伊讀國中一年級，伊曾穿運動服去找甲○○之證言，其證
明力較一般證人之證言薄弱，原審未訊問乙○○及Ａ母曾否向甲
○○提及Ａ女之實際年齡，以為補強，逕認甲○○明知Ａ女未滿
十四歲，亦非適法云云。
惟查：(一)、犯罪事實之認定，證據之取捨及其證明力如何，乃事
實審法院自由判斷之職權，如其取捨不違背經驗法則與論理法則
，即不得指為違法，而據為上訴第三審之理由。且經驗法則與論
理法則俱屬客觀存在之法則，非當事人主觀之推測，若僅憑上訴
人之主觀意見，漫事指為違背經驗與論理法則，即不足以辨認原
判決已具備違背法令之形式。原判決認定Ａ女（八十三年四月生
）、Ｂ女（八十六年九月生）、Ｃ女（八十七年十月生）於九十
五、九十六年間均係未滿十四歲之女子，彼三人之母親Ａ母（經
第一審判處罪刑確定）竟基於圖利媒介及容留Ａ女、Ｂ女、Ｃ女
與人為性交易之犯意（其中乙○○與Ａ母共同圖利使戊○○、甲
○○、丁○○與Ａ女從事性交易），及倘Ａ女、Ｂ女、Ｃ女不願
意或反抗，Ａ母即以打、罵或恫嚇方式，強迫彼等與男客性交易
之犯意，命Ａ女等三人與男客性交易，丙○即於九十五年六月間
對Ａ女強制性交一次，九十五年七月、九十五年九月以後某日、
九十六年間某日，各對Ａ女強制性交一次，九十六年間某日、九
十六年十月間某日，各對Ｂ女強制性交一次，九十六年間某日對
Ｃ女強制猥褻一次；乙○○於九十六年九月二十五日前後某日對
Ａ女性交一次，九十六年間某日對Ｂ女強制性交一次，並於九十
六年九月間某日與Ａ母共同圖利使戊○○與Ａ女性交一次、九十
六年十月間與Ａ母共同圖利使甲○○與Ａ女性交二次、九十六年
十月至同年十二月十八日前某日，與Ａ母及「庚○」共同圖利使
丁○○與Ａ女性交一次等情，已說明本於調查所得心證，分別定
其取捨而為事實判斷之理由。並就確認之事實，說明Ａ女、Ｂ女
、Ｃ女當時均為未滿十四歲之女子，年齡稚幼，上訴人等五人曾
詢問Ａ女等人年齡，或就讀之小學、中學之年級，或Ａ女穿著學
校制服或運動服前往性交易，上訴人等五人均知悉Ａ女等人係未
滿十四歲之女子，乙○○與Ａ母就媒介戊○○（一次）、甲○○
（二次）、丁○○（一次）與Ａ女性交易部分有犯意聯絡與行為
分擔，二人皆為正犯之論據。所為論斷，核無違背客觀存在之經
驗法則與論理法則，自屬原審採證、認事之適法職權行使，不容
任意指摘為違法。(二)、依卷內資料，Ａ女於第一審已明確指認丙
○之照片，並證述丙○如何違反其意願予以性交多次，故縱除去
Ａ女於警察局指認丙○駕駛之汽車等照片資料，本件仍應為同一
認定，即於判決本旨不生影響，依刑事訴訟法第三百八十條規定
，仍不得據為上訴第三審之理由。(三)、證人供述前後縱有出入，
事實審法院依憑證人前後之供述，斟酌其他證據，本於經驗法則
與論理法則，取其認為真實之一部，作為論罪之證據，無違法可
言。Ａ女關於其何時被丙○強制性交之陳述，前後不甚一致，原
判決依憑Ａ女前後之供述，斟酌其他證據，本於經驗法則與論理
法則，認定丙○自九十五年六月間起至九十六年間某日止，多次
對Ａ女強制性交，核屬事實審採證、認事之合法職權行使。(四)、
刑法第二百二十一條第一項所稱其他「違反其意願之方法」，指
該條所列舉之強暴、脅迫、恐嚇、催眠術以外，其他一切違反被
害人意願之方法，妨害被害人之意思自由者而言，不以類似於所
列舉之強暴、脅迫、恐嚇、催眠術等相當之其他強制方法，足以
壓抑被害人之性自主決定權為必要。原判決採信Ａ女、Ｂ女於第
一審之證言，參酌其他卷證資料，認定丙○於九十六年間某日，
違反Ａ女、Ｂ女之意願，分別對其二人強制性交（即原判決附表
編號１、(3)、(4)、部分）等情，已於理由欄明Ａ女、Ｂ女均證
述彼等當日明示不願意與丙○性交，或尚以手推拒，丙○仍繼續
強行為之，已違反Ａ女、Ｂ女之意願，該當加重強制性交罪之論
據（見原判決第十五頁第十四行以下至第十六頁），於法無違。
又原判決係認定丙○對Ｃ女強制猥褻，非強制性交，即與Ｃ女之
驗傷診斷書記載「處女膜完整」並無扞格，顯無丙○上訴意旨所
指採證違法之情形。(五)、刑事訴訟法第三百七十九條第十款所稱
應於審判期日調查之證據，指該證據在客觀上為法院認定事實及
適用法律之基礎者而言，若非上述情形之證據，未予調查，即無
違法。依原判決之事實認定，Ｂ女於九十六年間先後被丙○、辛
○○（第一審判處罪刑後，於原審審理期間死亡，改判不受理確
定）、乙○○等多人強制性交或性交，迨至九十六年十二月中旬
，始經警循線查獲，則Ｂ女驗傷之時間距其被乙○○強制性交時
間已遠，且對Ｂ女性交或強制性交者不只一人，即無採驗Ｂ女或
乙○○之檢體送驗比對DNA 之必要，原審未予調查，不能指為違
法。再原判決並未援引乙○○之警詢陳述為其犯罪之證據，乙○
○謂原判決依其酒醉時之警詢筆錄為論罪依據，顯非依據卷內證
據資料指摘。(六)、除有正當理由而無法避免者外，不得因不知法
律而免除刑事責任。但按其情節，得減輕其刑。刑法第十六條定
有明文。所謂不知法律，係指對於刑罰法律有所不知，且其行為
不含惡性而言。原判決認定Ａ女第一次被乙○○及Ａ母載去與戊
○○性交易，嗣後戊○○即直接打電話給Ａ母，由Ａ母命Ａ女單
獨騎車至戊○○住處為第二次、第三次性交，顯見戊○○雖重度
肢障，然係智識健全之成年男子，且無心智缺陷致不能辨識行為
違法或欠缺依其辨識而行為之能力之情形，甲○○亦心智正常之
成年人，而Ａ女當時未滿十四歲，年幼稚弱，係迫於其母之淫威
，戊○○竟與Ａ女性交三次，甲○○與Ａ女性交二次，難認彼等
不知為違法，此等行為亦難謂不含惡性，原判決未依刑法第十六
條、第十九條規定免除或減輕其二人之刑，並無不合。再Ａ女已
於第一審審判中到庭證言，有審判筆錄在卷可稽，至其於檢察官
偵查中作證時，尚未滿十六歲，依規定本不能令其具結，從而原
判決認Ａ女之偵查證言有證據能力而予採信，亦屬事實審採證、
認事之適法職權行使，不得指為違法。(七)、量刑之輕重，屬事實
審之職權。卷查己○○、戊○○、甲○○犯後均坦認犯行，態度
良好，丁○○則否認犯罪，原判決乃以丁○○之責任為基礎，說
明審酌刑法第五十七條所列各款事項而為丁○○刑之量定，既未
逾越法定刑度，亦未濫用其權限，即無違法。(八)、刑法第五十九
條減輕其刑之規定，必須犯罪另有其特殊之原因與環境等，在客
觀上足以引起一般同情，認為即予宣告法定最低刑期，猶嫌過重
者，始有其適用，此屬事實審法院得依職權審認、裁量之事項。
原審未認上訴人等五人本件犯罪，客觀上有何足以引起一般同情
之可堪憫恕情形，乃未適用該規定酌減其刑，不生違背法令之問
題。上訴人等五人其餘上訴意旨，置原判決理由已明白論斷之事
項於不顧，泛詞指摘，仍執陳詞，否認犯罪，或對原審採證、認
事之職權，為事實上之爭執，漫指原判決理由矛盾、不適用法則
、調查職權未盡，核與前揭得為第三審上訴理由之法定要件不相
適合，應認其上訴均違背法律上之程式，予以駁回。
據上論結，應依刑事訴訟法第三百九十五條前段，判決如主文。
中    華    民    國  九十九  年    九    月   三十   日
                      最高法院刑事第十三庭
                          審判長法官  賴  忠  星
                                法官  呂  丹  玉
                                法官  吳      燦
                                法官  蔡  名  曜
                                法官  葉  麗  霞
本件正本證明與原本無異
                                      書  記  官
中    華    民    國  九十九  年    十    月    六    日
                                                      K

司法院資訊處製作；財團法人民間司法改革基金會備份。
